臺灣高等法院花蓮分院刑事裁定　　　　　　　　九十三年度聲再字第七號
　　再審聲請人
　　即受判決人　甲○○
右列聲請人因竊盜案件，不服本院九十二年度上易字第一五六號中華民國九十三年一
月八日確定判決（第一審案號：臺灣花蓮地方法院九十二年度易字第一一八號，偵查
案號：臺灣花蓮地方法院檢察署九十一年度偵字第二五六一號），聲請再審，本院裁
定如左：
    主  文
再審之聲請駁回。
    理  由
一、本件聲請意旨略以：原確定判決顯有刑事訴訟法第四百二十一條「就足生影響於
    判決之重要證據漏未審酌」之再審事由，爰依法提起再審：
  (一)聲請人受蔡吳梅所託整理花蓮縣吉安鄉○○段五九九地號土地而誤挖告訴人土地
    乙事，業經該五九九地號共有人蔡吳梅及黃照義證述明確，前開土地雖以王平南
    之名義登記，而未登記為共有，然實因五九九地號為農地，依購買當時之法令不
    能登記為共有使然。至於王平南將該土地設定鉅額抵押權，未經其他共有人之同
    意，事所常有，不足為奇。原確定判決未傳訊王平南到庭作證，對於王平南書立
    證明黃照義擁有前開土地持分之承諾書亦置而未論，顯有刑事訴訟法第四百二十
    一條之再審事由。
  (二)同段五八一、五八二地號土地曾借予義慶營造公司倒固海營區之廢土，上開廢土
    載走後留下挖掘痕跡，此為告訴人所不否認，則聲請人誤行開挖之面積及數量究
    有多少，即待證明。聲請人曾要求傳訊開挖及載運砂石之怪手司機及貨運司機到
    庭作證，並請求俟民事測量結果出爐，以作為認定開挖面積及數量之參考。惟原
    確定判決未傳訊司機出庭作證，亦未待民事測量結果，即遽以警方測繪之面積作
    為計算依據，亦有足生影響於判決之重要證據漏未審酌之違法。
  (三)告訴人遭挖取砂石之價格，其價值至多新台幣（下同）二十八萬七千七百四十八
    元，原確定判決以「成品」之價格每立方米一百二十元作為計算依據，然上開成
    品價格係加計運費、洗選加工後之價格，原確定判決未審酌告訴人遭挖取之砂石
    僅係「料源」，實有重要證據漏未審酌之違誤。又本件案發於民國九十一年十月
    間，距今已有年餘，當時尚無砂石缺乏之問題，原確定判決以現在砂石嚴重缺乏
    導致市價提高之情況，作為認定砂石價格之依據，未考量案發當時之情況，亦有
    違誤。
  (四)聲請人挖掘砂石後，係以現場地表之土加以回填，此有司機林渙洋可證，原確定
    判決未予傳訊上開證人，即遽以告訴人片面之詞認聲請人將他處廢棄土方回填，
    亦有重要證據漏未審酌之違法。
二、按有罪判決確定後，如係不得上訴第三審法院之案件，其經第二審確定有罪之判
    決如就足以影響於判決之重要證據漏未審酌者，得為受判決人之利益聲請再審，
    刑事訴訟法第四百二十一條固有明文。惟所謂之重要證據漏未審酌，係指第二審
    判決前已經提出之重要證據未予審酌，且該證據必須可認為確實足以動搖原判決
    事實之認定者始足當之，苟該證據業經原確定判決予以指駁，或該證據於原確定
    判決前並未提出而漏未審酌，或縱提出未斟酌，惟如經斟酌亦不足以動搖原判決
    者，或判決確定後，始發見之證據，判決當時既無從審酌，即非該條所謂之重要
    證據漏未審酌。
三、經查：
  (一)原確定判決於理由欄中已論及五九九地號土地並非證人蔡吳梅、黃照義共有之得
    心證理由，認渠等之證言顯係事後勾串，故為迴護聲請人之陳述，並將證人等涉
    嫌偽證部分另行移送偵查。則證人黃照義所提出其擁有前開土地持分之承諾書，
    非但無法釋明若該土地確係渠等合夥出資購得，何以未登記共有或書立契約之疑
    點，反另生對承諾書製作動機之疑竇，再參諸伊於原確定審判程序中可能涉及偽
    證之相關情詞（見原確定判決二審卷第九十七至九十九頁），該承諾書自無確實
    足以動搖原確定判決之認定可言，殊與刑事訴訟法第四百二十一條之「重要證據
    」有間。
  (二)再者，再審理由中指摘原確定判決未傳訊王平南到庭作證，以查明五九九地號土
    地之持分情形；且未傳訊開挖及載運砂石之怪手司機及貨運司機，以究明聲請人
    誤行開挖之面積及數量；亦未傳訊司機林渙洋，以證明聲請人係以現場地表之土
    加以回填；更未俟民事測量結果出爐，即遽以警方之測繪面積作為計算依據，因
    而認原確定判決有重要證據漏未審酌之違誤。實則原確定判決業已依憑告訴人林
    鵬貴之指訴，及證人即砂石車司機甘永銘、陳春琳、陳春明、黃照明以及怪手司
    機林渙洋、陳韋太等人於警訊及偵查中之證述，暨經原一、二審兩度前往現場履
    勘丈量之結果，並向花蓮縣砂石商業同業公會函查九十一年十月間砂石價格之結
    果，及卷內所附權狀、複丈成果圖、現場圖、現場照片等項證物，況聲請人早已
    於原確定判決一審程序中坦承盜採砂石犯行不諱，本於證據法則及經驗法則作用
    ，詳予推敲審鞠，認聲請人於原確定判決二審程序中翻異前詞改稱整地誤挖之辯
    解不可信，並斟酌聲請人雖無前科，惟盜採砂石造成告訴人之重大損失，迄未與
    之達成和解，又企圖勾串證人諉卸刑責，乃撤銷原一審之判決，改量處有期徒刑
    一年，詳細敘明其認定依據及得心證之理由，並對於如何認定挖掘面積、數量，
    及為何無等待民事庭測量結果之必要，亦已於判決理由中有所交代，敘理可謂詳
    盡，並無聲請人所指有「重要證據漏未審酌」之違誤。
  (三)末查聲請人指摘之砂石價格計算標準，亦已經原確定判決於理由欄中說明其取捨
    之依據及理由，至於原確定判決如何斟酌，要乃承審法官對於證據取捨之職權範
    圍，亦與漏未審酌之情形有別。
四、綜上所述，聲請人所述各節並無合於刑事訴訟法第四百二十一條所定情形，自難
    認有再審理由，應予駁回。
據上論斷，應依刑事訴訟法第四百三十四條第一項，裁定如主文。
中      華      民      國    九十三        年    二    月    十  九    日
                              審判長法官  吳  鴻  章
                  法官  黃  永  祥
                                    法官  張  健  河
右為正本證明與原本無異。
本件不得抗告。
                                  書記官  陳  有  信
中      華      民      國    九十三        年    二    月    十  九    日
